【裁判字號】    97,易,3354
【裁判日期】    971230
【裁判案由】    詐欺
【裁判全文】
臺灣臺北地方法院刑事判決              97年度易字第3354號
公  訴  人  臺灣臺北地方法院檢察署檢察官
被      告  乙○○
上列被告因詐欺案件，經檢察官提起公訴（九十七年度偵字第一
四九一０號），被告於準備程序中先就被訴事實為有罪之陳述，
經本院告以簡式審判之旨，並聽取當事人之意見後，本院合議庭
裁定行簡式審判程序後，本院判決如下：
    主    文
乙○○幫助意圖為自己不法之所有，以詐術使人將本人之物交付
，累犯，處有期徒刑月，如易科罰金，以新臺幣壹仟元折算壹
日。
    事    實
一、乙○○前於(一)民國八十三年間，因違反懲治盜匪條例案件，
    經臺灣屏東地方法院（下稱屏東地院）以八十二年度訴緝字
    第七七號判決判處有期徒刑九年，褫奪公權六年確定，乃入
    監執行，於八十六年十一月七日假釋交付保護管束，因於假
    釋期間再犯後述案件，而遭撤銷假釋，應執行殘刑四年九月
    十九日；又於(二)九十一年三月間，因犯軍法逃亡案件，經國
    防部南部地方軍事法院以九十一年度和審字第一０二號判決
    判處有期徒刑八月，提起上訴後，經國防部高等軍事法院以
    九十二年度高審字第二四號判決駁回上訴確定；另於(三)九十
    一年二月間，因犯竊盜罪，經屏東地院以九十一年度易字第
    一八五號判決判處有期徒刑三月確定，而與上開(一)案件之殘
    刑及上開(二)案件接續執行，嗣於九十六年三月二日縮短刑期
    執行完畢。
二、乙○○明知將自己之金融帳戶存摺及金融卡提供予他人使用
    ，將可能幫助他人遂行詐騙行為，仍基於幫助詐欺之犯意，
    於九十七年五月初至五月二十日上午九時二十分前某日時，
    將其先前所申辦上海商業儲蓄銀行南京東路分行第000－
    00000000000000號帳戶（八十七年五月二十
    八日申辦），在不詳地點，將上開銀行帳戶之相關存摺一本
    、印章、提款卡一張及密碼，提供予真實姓名、年籍不詳之
    成年人使用以幫助之。後該成年人基於為自己不法所有之犯
    意，於九十七年五月二十日上午九時二十分時，去電甲○○
    ，佯稱：其為軍隊輔導長，甲○○之子在軍中與人發生衝突
    ，需支付和解金新臺幣（下同）十一萬元云云，甲○○因而
    陷於錯誤，乃依該名成年人之指示，當日中午前往雲林縣麥
    寮鄉○○村○○路一號麥寮鄉農會匯款十一萬元至乙○○上
    開銀行帳戶後，旋遭該成年人提領一空，嗣甲○○去電其子
    部隊，方知受騙，即報警處理。
三、案經臺北市政府警察局松山分局移送臺灣臺北地方法院檢察
    署檢察官偵查起訴。
    理  由
一、證據之認定：
    上開事實二之部分，業據證人即被害人甲○○於警詢時指述
    明確（偵查卷第十三、十四頁參照），且有匯款委託書影本
    一紙（偵查卷第十八頁參照）及上海商業儲蓄銀行南京東路
    分行九十七年八月五日上南京東字第九七一０三號函檢附該
    行第000－00000000000000號帳戶之開戶
    資料及交易明細表一份（偵查卷第五四頁至第六十頁參照）
    在卷可證，且被告乙○○亦於本院九十七年十二月十二日審
    理時供承不諱（本院當日審判筆錄參照），是依(一)證人甲○
    ○之證述、(二)上開匯款委託書一紙及(三)上開銀行帳戶之開戶
    資料及交易明細表一份等補強證據已足資擔保被告於本院審
    理時所為之上開任意性自白具有相當程度之真實性，而得確
    信被告前述自白之犯罪事實確屬真實，從而依刑事訴訟法第
    一百五十六條第一項及第二項規定，本院自得依被告前述自
    白及該補強證據認定被告確有為前述幫助詐欺之犯行，本件
    事證明確，被告之犯行堪以認定。
二、論罪科刑之法律適用：
  (一)按刑法上之幫助犯，係對於犯罪與正犯有共同之認識，而以
    幫助之意思，對於正犯資以助力，而未參與實施犯罪之行為
    者而言（最高法院七十五年度台上字第一五０九號、八十八
    年度台上字第一二七０號判決亦同此意旨）。是以，如未參
    與實施犯罪構成要件之行為，且係出於幫助之意思提供助力
    ，即屬幫助犯，而非共同正犯。本件被告乙○○基於幫助之
    犯意，提供前述帳戶存摺、印章、提款卡及密碼等物予真實
    姓名、年籍不詳之成年人，該成年人利用被告之幫助，意圖
    為自己不法之所有，施用詐術使被害人甲○○陷於錯誤，因
    而匯款至被告所提供之上揭銀行帳戶內，是被告所為係參與
    詐欺罪構成要件以外之行為，且在無證據證明被告係以正犯
    而非以幫助犯之犯意參與犯罪之情形下，應認其所為係幫助
    犯而非正犯行為。故核被告所為，係犯刑法第三十條第一項
    前段、第三百三十九條第一項之幫助詐欺取財罪。
  (二)查被告有如事實一之部分所載之犯罪科刑執行情形，有臺灣
    高等法院被告全國前案紀錄表及被告所犯前開案件之判決書
    各一份在卷可稽，其前受有期徒刑執行完畢，於五年以內故
    意再犯本件有期徒刑以上之罪，為累犯，應依刑法第四十七
    條第一項之規定，加重其刑。
  (三)又被告幫助他人犯上開詐欺取財罪，爰依刑法第三十條第二
    項之規定，按正犯之刑減輕之。並依法先加後減。
  (四)爰審酌被告所為已影響社會正常交易安全，增加被害人尋求
    救濟之困難，並使犯罪之追查趨於複雜，危害社會情節甚鉅
    等，本應予以嚴懲，惟其犯後坦承犯行而態度良好，足認其
    尚有改過遷善之可能及其他一切情狀，量處如主文所示之刑
    ，並定其易科罰金之折算標準。
據上論斷，應依刑事訴訟法第二百七十三條之一第一項、第二百
九十九條第一項前段，刑法第三百三十九條第一項、第三十條第
一項前段、第二項、第四十七條第一項、第四十一條第一項前段
，刑法施行法第一條之一，判決如主文。
本案經檢察官王育珍到庭執行職務。
中    華    民    國    97    年    12    月    30    日
                  刑事第九庭    法  官  林怡秀
以上正本證明與原本無異。
如不服本判決應於收受送達後十日內向本院提出上訴書狀，並應
敘述具體理由；其未敘述上訴理由者，應於上訴期間屆滿後二十
日內向本院補提理由書（均須按他造當事人之人數附繕本）「切
勿逕送上級法院」。
                                書記官  張汝琪
中    華    民    國    97    年    12    月    30    日
附錄本案論罪科刑法條全文：
中華民國刑法第三百三十九條
意圖為自己或第三人不法之所有，以詐術使人將本人或第三人之
物交付者，處五年以下有期徒刑、拘役或科或併科一千元以下罰
金。
以前項方法得財產上不法之利益或使第三人得之者，亦同。
前二項之未遂犯罰之。


司法院資訊處製作；財團法人民間司法改革基金會備份。
